臺灣臺北地方法院行政訴訟判決
111年度交字第261號
原      告  許宏宇（原名許英傑）


送達代收人  林馨妍
輔  佐  人  許馳為

被      告  臺北市交通事件裁決所

代  表  人  蘇福智
訴訟代理人  楊承達
上列當事人間交通裁決事件，原告不服臺北市交通事件裁決所中
華民國111年4月26日北市裁催字第22-ZAB199794號裁決，提起行
政訴訟，本院判決如下：
    主  文
一、原告之訴駁回。
二、訴訟費用新臺幣300元由原告負擔。
    理  由
一、程序部分：
    原告不服被告民國111年4月26日北市裁催字第22-ZAB199794
    號違反道路交通管理事件裁決書（下稱原處分）而提起行政
    訴訟，核屬行政訴訟法第237條之1第1項第1款規定之交通裁
    決事件，爰依行政訴訟法第237條之7規定，不經言詞辯論，
    逕為判決。
二、爭訟概要：　　
(一)原告所有車號00-0000號自用小客車(下稱系爭車輛)於民國1
    11年2月16日中午12時32分許，行經國道1號南向40.5公里處
    (下稱系爭地點)，自內側車道變換車道至中線車道，欲自中
    線車道再變換車道時未保持安全距離，經民眾採證影像資料
    提出檢舉，由內政部警政署國道公路警察局第一公路警察大
    隊(下稱舉發機關)員警填製國道警交字第ZAB199794號舉發
    違反道路交通管理事件通知單(下稱舉發通知單)予以舉發。
(二)原告不服舉發通知單向被告陳述意見，經舉發機關查復違規
    屬實，被告審認原告有「行駛高速公路未依規定變換車道」
    之違規行為，乃依道路交通管理處罰條例第33條第1項第4款
    及第63條第1項規定開立原處分，裁罰原告新臺幣（下同）3
    ,000元罰鍰，並記違規點數1點，於111年4月26日送達原告
    。原告不服原處分，於111年4月27日向本院提起行政訴訟。
三、原告起訴主張及聲明：
(一)主張要旨：
　　原告之子許宏宇(原民許英傑)於上開時、地駕駛系爭車輛，
    自內側車道變換車道至中內車道，欲自中內車道變換至中外
    車道時，檢舉人故意將車速自時速116公里加速至121公里，
    刻意阻擋系爭車輛變換車道至中外車道，系爭車輛只能打方
    向燈等待檢舉人車輛通過後再變換車道，系爭車輛均保持於
    原本中內車道內，車身與輪胎並未超越車道線，且未變換車
    道至檢舉人車輛前方，自不構成未保持安全距離變換車道之
    違規行為。
(二)聲明：原處分撤銷。
四、被告答辯及聲明：
(一)答辯要旨：
　1.舉發機關函復表示，系爭車輛於上開時地在內側車道向右變
    換車道過程中，部分車身與檢舉人車輛同車道併行，且造成
    檢舉人車輛為避免碰撞，必須向右閃避之情形，明顯安全間
    隔距離不足，如此違規行為易釀成交通事故。依道路交通安
    全規則第98條第1項6款規定，變換車道時，應讓直行車先行
    ，並注意安全距離，系爭車輛如此行為核屬未保持安全距離
    間隔變換車道，舉發機關依道路交通管理處罰條例第33條第
    1項第4款舉發並無違誤。
　2.檢視採證光碟，影片時間12：32：15～12：32：18可見系爭
    車輛行駛於內側車道，位於檢舉人車輛前方；影片時間12：
    32：18～12：32：27，檢舉人車輛陸續向右變換2線車道，系
    爭車輛仍行駛於內側車道；影片時間12：32：28～12：32：3
    0，系爭車輛向右變換1線車道；影片時間12：32：31～12：3
    2：32，系爭車輛繼續向右變換車道，過程中部分車身與檢
    舉車輛併行，檢舉人車輛為避免碰撞必須向右閃避，系爭車
    輛違規事實明確，此未依規定變換車道之駕駛行為，已影響
    高速公路之行車秩序及安全。
(二)聲明：駁回原告之訴。　　　　
五、爭點：
　　系爭車輛所為是否屬於「變換車道，未保持安全距離」之違
    規行為？　
六、本院之判斷：
(一)應適用之法令：高速公路及快速公路交通管制規則第6條第1
    項第1款、第11條第3款、道路交通管理處罰條例第33條第1
    項第4款、第63條第1項第1款(附錄)。
(二)如爭訟概要欄所載之事實，除後述之爭點外，其餘為兩造所
    不爭執，並有汽車車籍查詢(見本院卷第83頁)、舉發機關11
    1年3月31日國道警一交字第1111703138號函(見本院卷第69
    至70頁)、舉發通知單（見本院卷第57頁）、採證照片(見本
    院卷第65頁)、送達證書（見本院卷第79頁）及原處分（見
    本院卷第17頁）在卷可佐，該情堪以認定。
(三)系爭車輛所為已屬於「變換車道，未保持安全距離」之違規
    行為：
　1.依高速公路及快速公路交通管制規則第6條第1項第1款、第1
    1條第3款規定，已就行駛於高速公路之「前後」二車應保持
    之安全距離，予以明定。高速公路行駛之車輛，其速度極快
    ，反應時間極短，稍有疏忽極易造成交通事故，從而對於行
    駛於高速公路而變換車道之車輛，更應課以其駕駛人更高之
    注意義務，以維護高速公路之交通秩序，並保障用路人之安
    全。解釋上，由其他車道變換切入相鄰車道者，除應提前使
    用方向燈外，其變換切入相鄰車道時，亦應注意與前車保持
    安全距離外，更應留意與後車之間距，使後車足以反應而保
    持安全距離。高速公路及快速公路交通管制規則雖未規定同
    向不同車道間之車輛駛入同一車道應如何劃分路權等具體之
    規定，惟參酌道路交通安全規則第98條第1項第6款之規定：
    「變換車道時，應讓直行車先行，並注意安全距離。」可知
    同向不同車道間之車輛，於高速公路行駛欲變換車道者，變
    換車道之車輛應禮讓直行車，且應與直行之前後車輛，依高
    速公路及快速公路交通管制規則第6條第1項之規定保持安全
    距離。是汽車行駛於高速公路欲變換車道時，自應遵循上開
    規範，如有違反，即屬未依規定變換車道，而該當道路交通
    管理處罰條例第33條第1項第4款所定之處罰要件（臺北高等
    行政法院109年度交上字第127號判決意旨參照）。
　2.經本院當庭勘驗採證光碟，勘驗結果略以：「（一）檔名：
    影片(2)，畫面時間12：32：15，系爭車輛行駛於國道內側
    車道，檢舉人行駛於系爭車輛之後方；畫面時間12：32：25
    ，檢舉人向右變換2線車道，系爭車輛繼續行駛於國道內側
    車道；畫面時間12：32：28，系爭車輛準備向右變換至中內
    車道，檢舉人繼續沿中外車道行駛；畫面時間12：32：29，
    系爭車輛向右變換至中內車道，檢舉人繼續沿中外車道行駛
    ；畫面時間12：32：30，系爭車輛向右變換至中內車道後，
    繼續準備向右變換至檢舉人所行駛之車道，此時兩車距離十
    分接近；畫面時間12：32：31，系爭車輛往右偏駛，十分靠
    近檢舉人車輛，檢舉人鳴按喇叭向右閃避系爭車輛。（二）
    檔名：影片（檢舉人後方行車紀錄器）。畫面時間12：32：
    31，檢舉人車輛晃動，閃避系爭車輛；畫面時間12：32：32
    ，系爭車輛向右偏駛接近檢舉人所行駛車道，系爭車輛之輪
    胎壓在車道線上，右側方向燈閃爍；畫面時間12：32：33，
    系爭車輛向右變換車道；畫面時間12：32：34，系爭車輛向
    右變換至檢舉人所行駛之車道；畫面時間12：32：38，系爭
    車輛連續變換車道，跨越虛線向右變換至外側車道」等情，
    有採證光碟(見本院卷第56頁)及本院勘驗筆錄暨翻拍照片（
    見本院卷第116至117頁、第121至131頁）在卷可稽。參以原
    告之子許馳為於本院開庭時陳稱：我當天開車要去林口找客
    戶，要從林口交流道下高速公路等語(見本院第116頁)，佐
    以上開勘驗翻拍畫面照片(見本院卷第121頁)所示，系爭車
    輛行經「龜山|林口右線」告示牌時，正行駛在高速公路內
    側車道上。綜上，原告之子於上開時地駕駛系爭車輛係為前
    往林口拜訪客戶，應可預見其自內側車道變換至外側之林口
    交流道匝道時須橫跨數車道，因高速公路車速快，變換車道
    時若未保持安全車距，易造成連環車禍等重大交通事故，自
    應依高速公路及快速公路交通管制規則第6條第1項規定保持
    安全距離，惟依上開勘驗內容可知，系爭車輛自內側車道變
    換至中內車道，再自中內車道欲變換至檢舉人所行駛車道時
    ，兩車車身已呈現併排行駛狀態，而系爭車輛在未保持安全
    距離之情形下，其車頭竟向右偏駛，致檢舉人車輛見狀旋即
    加速往右偏駛閃避，是系爭車輛所為已屬未依規定變換車道
    ，而該當道路交通管理處罰條例第33條第1項第4款所定之處
    罰要件，故被告以原處分裁罰原告，於法有據，並無違誤。
     
(四)至原告主張檢舉人故意將時速從116公里加速到121公里，刻
    意阻擋系爭車輛變換車道，且因系爭車輛尚未完成變換車道
    ，自無違反道路交通管理處罰條例第33條第1項第4款之規定
    等語。惟查，依上開勘驗畫面可知，檢舉人車輛之車速從11
    9公里加速至121公里係因檢舉人見系爭車輛未保持安全距離
    而欲變換至其行駛車道，為避免發生碰撞，旋即向右閃避並
    加速駛離，實難認檢舉人車輛有何故意加速並刻意阻擋系爭
    車輛變換車道之情事。又依勘驗翻拍照片(見本院卷第125至
    127頁)所示，系爭車輛之右側車輪已行駛在車道分隔線上，
    足見系爭車輛當時確欲變換車道。又依高速公路及快速公路
    交通管制規則第6條第1項第1款及第11條第3款規定可知，汽
    車在行駛途中，如欲變換車道時，需「保持安全距離及間隔
    」方得變換車道，且汽車行駛高速公路不得低於時速60公里
    （同規則第6條第2項之例示參照），依上開規定可知，小型
    車行駛高速公路兩車間之行車安全距離，在正常天候狀況下
    ，至少為30公尺（60÷2＝30）。查系爭車輛從中內車道欲向
    右變換車道時，既與相鄰車道之檢舉人車輛車身部分併行，
    兩車之前後行車距離顯不足30公尺，足認系爭車輛欲向右變
    換車道時，並未與相鄰車道之檢舉人車輛保持足夠安全距離
    及間隔，縱系爭車輛當時未完成變換車道之舉，亦不影響其
    已違反上開法規之認定，故原告上開主張，顯與上開勘驗結
    果不符，尚難採認。
(五)本件判決基礎已臻明確，兩造其餘攻擊、防禦方法及訴訟資
　　料經本院審酌後，核與判決結果不生影響，無一一論述之必
　　要，併此敘明。　　
七、結論：
　　原處分認事用法並無違誤，原告訴請撤銷原處分為無理由，
    應予駁回。至本件第一審裁判費為300元，應由敗訴之原告
    負擔，爰確定第一審訴訟費用額如主文第2項所示。
中　　華　　民　　國　　111 　年　　10　　月　　4 　　日
                  行政訴訟庭  法  官  黃子溎
上為正本係照原本作成。
如不服本判決，應於送達後20日內，向本院提出上訴狀並表明上
訴理由（原判決所違背之法令及其具體內容或依訴訟資料可認為
原判決有違背法令之具體事實)，其未載明上訴理由者，應於提
出上訴後 20 日內向本院補提理由書（上訴狀及上訴理由書均須
按他造人數附繕本，如未按期補提上訴理由書，則逕予駁回上訴
），並應繳納上訴裁判費新臺幣 750 元。
中　　華　　民　　國　　111 　年　　10　　月　　4 　　日
                              書記官  藍儒鈞
附錄（本件參考法條）：
1.高速公路及快速公路交通管制規則第6條第1項第1款
  汽車行駛高速公路，前後兩車間之行車安全距離，在正常天候
  狀況下，依下列規定：
  一、小型車：車輛速率之每小時公里數值除以2，單位為公尺
      。
2.高速公路及快速公路交通管制規則第11條第3款
  汽車在行駛途中，變換車道時，應依標誌、標線、號誌指示，
  並不得有下列情形：
  三、未保持安全距離及間隔。
3.道路交通管理處罰條例第33條第1項第4款
  汽車行駛於高速公路，不遵使用限制、禁止、行車管制及管理
  事項之管制規則而有下列行為者，處汽車駕駛人新臺幣3000元
  以上6000元以下罰鍰：
  四、未依規定變換車道。
4.道路交通管理處罰條例第63條第1項第1款
  汽車駕駛人有下列各款所列條款之一者，除依原條款處罰鍰外
  ，並予記點：
  一、有第33條第1項，記違規點數1點。
　 
訴訟費用計算書
項　　　　目　 　金　額（新臺幣）　　備　註
第一審裁判費　 　 300元
合        計　 　 300元